臺灣高等法院刑事判決　　　　　　　　　　　　　九十一年度上更(一)字第五二七號
　　上　訴　人　臺灣板橋地方法院檢察署檢察官
　　被　　　告　甲○○
右上訴人因被告違反著作權法等案件，不服臺灣板橋地方法院八十六年度訴字第二八
九五號，中華民國八十七年十月二十六日第一審判決（起訴案號：臺灣板橋地方法院
檢察署八十六年度偵字第二一０六六號），提起上訴，經判決後由最高法院發回更審
，本院判決如左：
    主  文
原判決關於甲○○部分撤銷。
    理  由
一、公訴意旨略以：甲○○明知未經日商新力電腦娛樂股份有限公司（下稱新力公司
    ）之同意，自民國（下同）八十六年六月份起至九月二十日止，在台北縣永和市
    ○○路八十一巷三十號一樓擅自重製著作權屬新力力公司之電玩光碟片，並以每
    片新台幣（下同）四十五元之價格販售，且以之為常業，而謝明宏、謝樹男（二
    人均經臺灣板橋地方法院判處有期徒刑六月，如易科罰金，以佰元折算壹日確
    定）亦明知甲○○所販售者係未經新力公司同意所擅自重製之光碟片，仍基於犯
    意聯絡，自同年八月間起在三重市○○路○段一０三號一樓向甲○○購買後，以
    每片七十元之價格出售圖利，並以之為常業，經警於同年九月二十日查獲，並扣
    有仿冒之電玩光碟片共一萬二千七百七十四片，因認甲○○涉有著作權法第九十
    一條第二項、第九十四條之以犯意圖銷售而擅自重製他人著作罪為常業之罪嫌云
    云。
二、按已受請求之事項未予判決，或未受請求之事項予以判決者，其判決當然為違背
    法令，刑事訴訟法第三百七十九條第十二款定有明文。次按法院不得就未經起訴
    之犯罪審判，同法第二百六十八條亦著有明文，而犯罪曾否起訴，應以起訴書狀
    所記載之被告及犯罪事實為準，故依同法第三百條所為科刑判決，得就起訴之犯
    罪事實，變更檢察官所引應適用法條者，係指法院得在「事實同一」之範圍內，
    亦即必不變更其起訴之犯罪事實，始得自由認定事實，適用法律，又起訴事實是
    否同一，為兼顧保障被告訴訟防禦權之行使及合理界定法院審判權範圍之考量，
    應以檢察官擇為訴訟客體之基本社會事實是否相同為判斷之標準，雖非必要求其
    全部之事實均須一致，然其基本社會事實若不相同者，仍非屬於起訴事實同一之
    範疇，法院仍不得逕行變更起訴法條而為判決。
三、原判決認定之犯罪事實為：
    甲○○明知「ＳＯＮＹ」、「ＰＳ」現仍於商標專用期間之商標圖樣係日商新力
    電腦娛樂股份有限公司 (下稱新力公司）所享有之商標圖樣，而上開新力公司生
    產之電視遊樂器程式遊戲光碟片及卡匣在國際及國內市場行銷多年，品質著有信
    譽，為業界及消費大眾所共知。詎竟基於意圖營利之概括犯意，未得新力公司之
    同意或授權，自民國 (下同) 八十六年五月起，在臺北市士林夜市，分別自綽號
    「小陳」、「小楊」之不詳姓名年籍成年人處，以每片新臺幣（下同）三十五元
    之價格，購入仿冒之新力公司之電視遊樂器程式遊戲光碟片，該仿冒光碟片上均
    以虛偽表示上開公司之真品，且仿冒之光碟片透過電視遊樂器執行，在電視畫面
    上亦出現各該公司之名稱及其商標，而謝樹男、謝明宏兄弟二人因開設電玩器材
    店，共同基於營利之犯意聯絡，竟自八十六年八月底起，明知甲○○所販賣之上
    開光碟片係仿冒之光碟片，在臺北縣永和市○○路八十一巷三十號一樓，先後二
    次以每片四十五元之價格向甲○○購買上開仿冒光碟片，共計購買約一百多片，
    再以每片約六十至七十元之價格販賣予不特定之人，嗣謝樹男、謝明宏二人於八
    十六年九月二十日上午二時三十分許，共乘機車行經臺北市○○○路、汀州路口
    時，為警臨檢查獲，並扣得其二人所共有尚未售出之仿冒光碟七十四片，再循線
    於臺北縣永和市○○路八十一巷三十號查獲甲○○，並扣得仿冒光碟片一萬二千
    七百片。
四、依起訴書犯罪事實欄所載，僅敘及被告重製上開光碟片予以販售之事實，並未敘
    及該光碟片錄有新力公司取得商標專用權之「ＳＯＮＹ」、「ＰＳ」等商標圖樣
    ，是依本件起訴書所載之內容，尚難認已包括被告侵害他人商標專用權及就相關
    大眾所共知之他人商標，為相同之使用之事實，且依起訴書所載之犯罪事實觀之
    ，其擇為訴訟客體之基本社會事實為：被告擅自重製著作權屬新力公司之電玩光
    碟片並予以販售圖利，而原審認定之犯罪事實則為：被告將錄有新力公司取得商
    標專用權之商標圖樣之電玩光碟片仿品，冒充為真品出售他人，前者之基本行為
    事實為意圖營利而擅自重製他人之著作，後者則為明知為侵害他人商標專用權之
    商品，以相同使用之方式而販賣，二者間於社會事實關係上，乃截然不同之兩事
    ，要無事實同一之可言，是以本件公訴人僅起訴被告有違反著作權法之犯罪事實
    ，要難認已併就被告違反商標法及違反公平交易法之犯行起訴。乃原判決對已起
    訴之違反著作權法部分並未依法加以判決，而對未經起訴之違反商標法及違反公
    平交易法部分，逕行變更起訴法條而予以判決，依上開說明，洵屬違誤。公訴人
    循告訴人之聲請提起上訴，雖未指摘及此，然原判決既有可議，自應由本院將原
    判決撤銷。至於起訴書敘及之犯罪事實既未經第一審法院判決部分，為維護被告
    之審判利益，應由原審法院另為裁判。另臺灣桃園地方法院檢察署以八十八年三
    月八日桃檢茂義字第二一四一號函，將該署八十八年度偵字第二一四一號、一六
    四三號偵查卷移送本院前審併辦部分，退回原署重行依法辦理，均附此敘明。
據上論斷，應依刑事訴訟法第三百六十九條第一項前段，判決如主文。
中    華    民    國      九十一  年       七       月       二十四     日
                             臺灣高等法院刑事第二十二庭
                                 審判長法  官  許  正  順
                                       法  官  邱  同  印
                                       法  官  林  明  俊
右正本證明與原本無異。
如不服本判決應於收受送達後十日內向本院提出上訴書狀，其未敘述上訴之理由者並
得於提起上訴後十日內向本院補提理由書（均須按他造當事人之人數附繕本）。
                                       書記官  蕭  進  忠
中    華    民    國      九十一  年       七       月       二十五     日
